【裁判字號】    92,訴,2288
【裁判日期】    921031
【裁判案由】    毒品危害防制條例
【裁判全文】
臺灣高雄地方法院刑事判決                        九十二年度訴字第二二八八號
    公  訴  人  臺灣高雄地方法院檢察署檢察官
    被      告  丙○○
右列被告因違反毒品危害防制條例案件，經檢察官提起公訴（九十二年度毒偵字第三
五二九號），被告經本院訊問後自白犯罪，改以簡式審判程序審理，本院判決如左：
    主  文
丙○○連續施用第一級毒品，累犯，處有期徒刑壹年肆月。扣案殘有海洛因之注射針
筒壹支、殘渣袋壹個與吸管剷子壹支，均沒收銷燬之。
    事  實
一、丙○○前因施用毒品案件，經觀察、勒戒後，認無繼續施用毒品之傾向，由臺灣
    高雄地方法院檢察署檢察官於民國八十七年八月一日，以八十七年度偵字第一五
    ０四二、一五０００號不起訴處分確定在案。復因施用毒品，經送觀察、勒戒後
    ，認有繼續施用毒品之傾向，經本院裁定令入戒治處所施以強制戒治，於九十年
    三月六日戒治期滿，且其施用毒品犯行，經本院以八十九年度訴字第四五二號判
    處有期徒刑一年四月確定，於九十一年五月六日假釋付保護管束期滿執行完畢。
    詎不知悔改，復基於施用第一級毒品之概括犯意，於九十二年四月間起至同年五
    月二十七日止，在其位於高雄縣大寮鄉○○街二八號住處，以將海洛因摻水稀釋
    後置於注射針筒內施打，或將海洛因摻於香菸內點火吸食之方式，連續施用第一
    級毒品海洛因多次。嗣於同年五月二十八日上午，丙○○欲戒除毒癮，乃託其父
    乙○○代為向警方自首，乙○○遂命其女原惠鈴撥打電話將上情告知警方，而於
    有偵查權限之機關或人員尚未發覺前，主動向警方自首上開犯行，丙○○並攜帶
    鐵盒一個以及其所有供施用毒品所用殘有海洛因之注射針筒一支、殘渣袋一個、
    吸管剷子一支出發前往警局，適員警伍家鋒於同日上午十時許據報前往被告住處
    處理途中，在高雄縣大寮鄉○○街之產業道路旁偶遇丙○○，經丙○○主動交出
    前開鐵盒一個、注射針筒一支、殘渣袋一個與吸管剷子一支並接受裁判，因而查
    獲。
二、案經丙○○自首暨高雄縣政府警察局林園分局報請臺灣高雄地方法院檢察署檢察
    官偵查起訴後，由本院改依簡式審判程序審理。
    理  由
一、本件被告所犯係死刑、無期徒刑、最輕本刑為三年以上有期徒刑以外之罪，其於
    準備程序中就被訴事實為有罪之陳述，經法官告知簡式審判程序之旨，並聽取公
    訴人、被告之意見後，本院認為適宜獨任進行簡式審判程序，故本件適用簡式審
    判程序審理，合先敘明。
二、右述事實，業據被告丙○○於本院審理時坦承不諱，而被告於九十二年五月二十
    八日為警採尿之尿液，經送驗結果呈嗎啡陽性反應，有高雄縣政府衛生局九十二
    年六月十二日九二煙檢字第一○七五號煙毒尿液檢驗成績書、代號與真實姓名對
    照表各一紙附卷可稽，且被告交出之注射針筒一支、殘渣袋一個與吸管剷子一支
    經送驗結果，均檢出含有海洛因成分，有高雄醫學大學附設中和紀念醫院九十二
    年十月十四日編號0000－000、0000－000、0000－000號
    檢驗報告各一份在卷可參，足認被告之自白與事實相符，其確有連續施用第一級
    毒品海洛因之犯行無疑。再查被告前因施用毒品案件，經觀察、勒戒後，認無繼
    續施用毒品之傾向，由臺灣高雄地方法院檢察署檢察官於八十七年八月一日，以
    八十七年度偵字第一五０四二、一五０００號不起訴處分確定在案，復因施用毒
    品，經送觀察、勒戒後，認有繼續施用毒品之傾向，經本院裁定令入戒治處所施
    以強制戒治，於九十年三月六日戒治期滿，且其施用毒品犯行，經本院以八十九
    年度訴字第四五二號判處有期徒刑一年四月確定之事實，有上開刑事判決書及臺
    灣高等法院被告全國前案紀錄表一份存卷可憑。其三犯毒品危害防制條例第十條
    之罪，所為與毒品危害防制條例第二十條第三項之規定相符，應依法論科。
三、按犯毒品危害防制條例第十條之罪，經觀察勒戒後，無繼續施用毒品之傾向者，
    應由檢察官為不起訴處分。經不起訴處分後五年內再犯第十條之罪，經觀察勒戒
    後，認有繼續施用毒品之傾向或三犯以上者，即不適用前項之規定（即應由檢察
    官偵查起訴），毒品危害防制條例第二十條第三項定有明文。次按海洛因為毒品
    危害防制條例第二條第二項第一款所明定之第一級毒品，核被告所為，係犯同條
    例第十條第一項之施用第一級毒品罪，其持有第一級毒品進而施用，持有之低度
    行為為施用之高度行為所吸收，不另論罪。被告所為先後多次施用第一級毒品之
    行為，時間緊接，所犯罪名相同，顯係出於概括犯意為之，為連續犯，爰依刑法
    第五十六條之規定以一罪論，並加重其刑。被告前因違反毒品危害防制條例，經
    本院判處有期徒刑一年四月確定，於九十一年五月六日假釋交付保護管束期滿執
    行完畢，有卷附臺灣高等法院被告全國前案紀錄表在卷可按，其受有期徒刑之執
    行完畢，五年以內再犯本案有期徒刑以上之罪，為累犯，應依法遞加重其刑。再
    按自首以對於未發覺之罪投案而受裁判為要件，至其方式不限於自行投案，即委
    託他人代為自首，亦無不可（最高法院八十一年度臺上字第一六七七號判決意旨
    參照）。本案被告之父乙○○受被告之託，命其女原惠鈴代為撥打電話向警方自
    首被告吸毒犯行，被告並主動接受裁判等情，分據證人即被告之父乙○○、證人
    即高雄縣政府警察局林園分局員警伍家鋒到庭證述明確（本院九十二年十月二十
    八日審判筆錄），故被告所為與自首要件相符，應依刑法第六十二條前段規定減
    輕其刑，並依法先加後減之。茲審酌被告吸用足以導致精神障礙、性格異常，甚
    至造成生命危險之毒品，戕害一己之身體健康，所為尚未害及他人，犯後又坦承
    施用，態度良好等一切情狀，量處如主文所示之刑。扣案殘有海洛因之注射針筒
    一支、殘渣袋一個與吸管剷子一支，因該等物品與其上海洛因殘渣無從剝離，均
    一體視為毒品，應依毒品危害防制條例第十八條第一項前段規定沒收銷燬之。至
    鐵盒一個經送驗結果未檢出毒品反應，有高雄醫學大學附設中和紀念醫院九十二
    年十月十四日編號0000－000號檢驗報告一份在卷可參，且與本案被告施
    用海洛因之犯行無直接關連性，爰不予宣告沒收，附此敘明。
四、公訴意旨另以：被告於九十二年五月二十八日上午十時許，在高雄縣大寮鄉○○
    街之產業道路旁，以注射方式施用第一級毒品海洛因云云。訊據被告於偵、審時
    均堅詞否認上開犯行，辯稱：其於查獲前最後一次施用海洛因，係九十二年五月
    二十七日，查獲當日並未施用毒品等語。經查被告於九十年五月二十八日經採集
    尿液送驗結果，呈嗎啡陽性反應之事實，固有高雄縣政府衛生局九十二年六月十
    二日九二煙檢字第一○七五號煙毒尿液檢驗成績書、代號與真實姓名對照表各一
    紙附卷可稽，然按初次施用毒品者，經人體代謝作用二十四小時內，即約有百分
    之八十之量排出，二十四小時之後，續有約剩餘量之百分之九十再排出，七十二
    小時之後仍有殘餘微量排出，吸用者個人體質不同，其排出時間亦會有所差異，
    尤其成隱者其於吸食後一百二十小時內所採之尿液，配合較具公信力之機器，仍
    可能被檢測出，是依前揭說明，本案被告於九十二年五月二十七日施用毒品後，
    於翌日經採尿檢驗仍可能呈現嗎啡陽性反應，故前開煙毒尿液檢驗成績書及代號
    與真實姓名對照表，僅足證明被告於採尿前回溯二十四小時內之某時，曾施用第
    一級毒品海洛因，尚無法憑此遽論被告於查獲時確有再度施用海洛因之行為。佐
    以證人即處理本案之員警伍家鋒亦到庭證述：我們在路上遇到被告時，被告剛好
    是毒癮發作完後神智較清楚的狀態，我們向被告表示接獲電話得知其有吸毒行為
    ，被告就主動將鐵盒等物品交出等語在卷（本院九十二年十月二十八日審判筆錄
    ），是證人伍家鋒在產業道路旁偶遇被告時，並未目睹被告有施打毒品之行為，
    且斯時被告之神智清醒，顯非剛施用完毒品之狀態，由是可見被告於偵、審時所
    辯：其於查獲時並未施用毒品等語，應屬實在。此外，本院復查無其他積極證據
    足認被告有右揭公訴人所指之犯行，原應為被告無罪之諭知，惟公訴意旨認此部
    分與前開論罪科刑之部分有裁判上一罪之連續犯關係，爰不另為無罪之諭知，併
    予說明。
據上論斷，應依刑事訴訟法第二百九十九條第一項前段、第二百七十三條之一第一項
，毒品危害防制條例第十條第一項、第十八條第一項前段，刑法第十一條、第五十六
條、第四十七條、第六十二條前段，判決如主文。
本案經檢察官甲○○到庭執行職務。
中      華      民      國      九十二      年      十    月  三十一    日
                                  臺灣高雄地方法院刑事庭
                                      法  官    莊  珮  君
右正本證明與原本無異。
如不服本判決，應於判決送達後十日內，向本院提出上訴狀。
                                      書記官    呂  怜  勳
中      華      民      國      九十二      年      十    月  三十一    日
附錄本判決論罪科刑法條：
毒品危害防制條例第十條第一項
施用第一級毒品者，處六月以上五年以下有期徒刑。


司法院資訊處製作；財團法人民間司法改革基金會備份。
